臺灣高等法院花蓮分院刑事判決　　　　　　九十三年度上訴字第九一號
　　上　訴　人　
　　即　被　告　丙○○
　　選任辯護人　曾泰源律師
　　上　訴　人
　　即　被　告　甲○○
　　選任辯護人　邱聰安律師
右上訴人即被告因違反毒品危害防制條例案件，不服臺灣台東地方法院九十二年度重
訴字第一二號，中華民國九十三年四月十二日第一審判決（起訴案號：臺灣台東地方
法院檢察署九十二年度偵字第二一八五號）提起上訴，本院判決如左：
    主  文
上訴駁回。
    事  實
一、丙○○於民國 (下同）八十九年間，因過失致死案件，經臺灣高等法院花蓮分院
    判處有期徒刑六月確定，於九十年四月二十日易科罰金執行完畢，猶仍不知悔改
    。甲○○、綽號「楊仔」之成年男子，明知甲基安非他命係屬毒品危害防制條例
    第二條第二項所列之第二級毒品，不得製造，為圖牟厚利，由甲○○向丙○○提
    議，丙○○因積欠債務遂應允之，甲○○、丙○○、真實姓名、年籍不詳綽號「
    楊仔」之成年男子共同基於製造第二級毒品甲基安非他命之犯意聯絡，自九十二
    年九月十二日起，由丙○○提供其向不知情之李宗興所承租之臺東縣臺東市○○
    路○段一三八號住處，供作製造甲基安非他命之場所，甲○○及綽號「楊仔」之
    人再將製造甲基安非他命之器具及原料由高雄縣載運至上址，甲○○、「楊仔」
    二人先將鹽酸麻黃素以鹽酸浸泡，再以丙酮洗淨後置入磁漏斗脫乾，還原成氯假
    麻黃素，繼而加入催化劑（氯化鈀）緩衝液（醋酸鈉）等放入攪拌，通入氫氣，
    以活性碳過濾後，得出液態甲基安非他命（此為第二階段製程，可得甲基安非他
    命鹵水，俗稱黑水），再倒入不銹鋼鍋中加熱熬煮，放入食鹽後，置於冰箱低溫
    結晶純化（此為第三階段製程，可得甲基安非他命之結晶成品），丙○○於製造
    期間負責供應餐飲及把風。嗣於九十二年九月二十二日上午九時三十分許，調查
    局臺北市調查處調查員據線報在上開丙○○之租屋處查獲，當場扣得如附表編號
    一所示(1)甲基安非他命白色結晶成品（驗後淨重約三八○○○公克、甲基安非他
    命純度百分之七五‧四○、甲基安非他命純質淨重約二八六五○公克）及(2)甲基
    安非他命暗色結晶成品（驗後淨重約一一○○○○公克、甲基安非他命純度百分
    之三三點一○、甲基安非他命純質淨重三六四一○公克）共計二箱、編號二所示
    液態甲基安非他命（黑色水溶液）（驗後合計淨重約一六一○○○公克、甲基安
    非他命純度百分之二一‧七六、甲基安非他命純質淨重約三五○三○公克）共計
    七桶，暨如編號三至二十七號所示製造甲基安非他命之化學藥劑、器具等物品（
    其中編號十所示廢棄濾紙上、編號十一所示杓子內及編號二十四所示不鏽鋼鍋內
    均殘留含甲基安非他命之結晶體、編號十九所示壓力反應瓶內殘餘含有甲基安非
    他命成分液體）。
二、案經法務部調查局臺北市調查處移請臺灣台東地方法院檢察署檢察官偵查起訴。
    理  由
一前揭事實訊據被告甲○○、丙○○對於甲○○如何在右揭時、地製造第二級毒品甲
  基安非他命之事實均坦承不諱，惟甲○○辯稱：查獲之鹵水、黑色結晶物、白色結
  晶物均未經過濾，含有雜質，吸食會有異味，產生嘔吐現象，且均含有大量水份，
  尚不能食用，為半成品，應屬製造未遂，非既遂云云；丙○○辯稱：僅提供場所，
  非屬製造甲基安非他命之直接重要幫助行為，更與共同正犯間之犯意聯絡及行為分
  擔有間云云。
二經查：
  (一)在臺東縣臺東市○○路○段一三八號被告丙○○之租屋處，經法務部調查局勘驗
    該處所查獲之氯化鈀、硫酸鋇、活性碳、氫氧化鈉、醋酸鈉、丙酮、食鹽、壓力
    反應瓶、氫氣瓶、幫浦、過濾設備、濾紙、酸鹼試紙、磅秤、溫度計、加熱裝置
    、冰箱、漏斗及相關盛裝容器等原料及設備，如附表編號(二)至物品均符合製造
    甲基安非他命氫化及純化反應中所需之各項設備與原料，且扣案如附表所示之物
    經送請法務部調查局檢驗結果，其中編號一至二所示之白色結晶物、暗色結晶物
    及黑色水溶液（塑膠桶與不鏽鋼桶裝），均含有甲基安非他命成分，編號(一)所示
    (1)安非他命白色結晶成品（驗後淨重約三八○○○公克、甲基安非他命純度百分
    之七五‧四○、甲基安非他命純質淨重約二八六五○公克）及(2)暗色結晶品（驗
    後淨重約一一○○○○公克、甲基安非他命純度百分之三三‧一○、甲基安非他
    命純質淨重三六四一○公克）共計二箱、編號二所示黑色水溶液（驗後合計淨重
    約一六一○○○公克、甲基安非他命純度百分之二一‧七六、甲基安非他命純質
    淨重約三五○三○公克）共計七桶，及壓力反應瓶（附表編號十九）內之殘餘液
    體、不鏽鋼煮鍋（附表編號二十四）、杓子（附表編號十一）上之殘留晶體、廢
    棄濾紙上之殘留晶體等，均發現含有甲基安非他命成分，有法務部調查局九十二
    年十月八日調科壹字第○九二六二六一三九三○號檢驗通知書一紙在卷足憑 (原
    審卷第四十二頁以下）。又法務部調查局係以氣相層析質譜儀分析法及化學呈色
    分析法之檢驗方法，而按氣相層析質譜儀分析法係目前確認藥物篩檢結果時，最
    常採用之確認方法，在良好操作條件下，以氣相層析質譜儀作藥物及代謝物之定
    性及定量分析，幾無偽陽性反應，相較於一般檢驗方式更為精密，且依上開檢驗
    通知書所載，本件檢驗物品均係以『淨重』標示，而甲基安非他命之純度及甲基
    安非他命純質淨重均係以毒品鹽酸鹽計，經過採樣後，精密計算而得出其中甲基
    安非他命純度之比例，再依純度之比例計算其淨質重量，顯已排除其他非甲基安
    非他命物質之重量，是依該局採樣所檢驗之結果，確係依比例計算所得出之淨重
    ，尚難遽認有何瑕疵，應堪以採信，故被告甲○○辯稱起訴書上所稱扣案之白色
    結晶物及暗色結晶物，其中含有水的成分，並非全部是結晶，檢驗通知書上所示
    重量太重云云，尚不足採。
  (二)另原審函詢財團法人工業技術研究院結果認為：「五半成品是指已含有毒品成分
    ，但尚未直接拿來使用的滷水，將其加工處理成可供使用的結晶產物，則稱為成
    品，....滷水的有效成分已非原料，而是甲基安非他命。黑色的滷水誰敢飲用，
    何況裡面含有許多雜質，所以需要經過結晶過程純化，既可提高純度，又可提高
    價格，由於暗色結晶純度較差，價格一定比較低，白色結晶純度高，價格自然高
    。七(二)純度不同的甲基安非他命結晶，應皆可吸食，但通常以白色為主，因為每
    次吸食量非常少，只是純度與價格成正比。」等語，有該研究院九十三年二月十
    六日（九三）工研院技字第○一七五七號函一份在卷可稽（原審卷第一五三頁）
    ，再經本院行詰問程序，鑑定人乙○○鑑陳：該答覆函文第五點部分的意思是說
    ，如果係鹵水則屬於半成品，如鹵水液體經過萃取成為結晶狀態為成品，不論其
    為何種顏色之結晶體，均為成品，鹵水本身含有效成分，不好喝，如果願意，還
    是可以吸用，....其上面之漂浮白色、褐色結晶體均是成品等語（見本院卷第一
    四七頁），再佐以卷附檢驗通知書後附照片，本件查獲經檢驗結果含有甲基安非
    他命成分之物體，確有黑色水溶液（附圖三）、暗色結晶體（附圖二）、白色結
    晶體（附圖一）等，狀態與色澤不同程度之區別，且除上開結晶體外，附表編號
    十一、二十四所示之杓子、不鏽鋼煮鍋（附圖五）內所殘留有甲基安非他命成分
    之晶體，亦呈現白色之色澤，足見本件被告所製造之第二級毒品，其中已呈現結
    晶體之部分，均屬可供施用之狀態，惟因純度不同，始有色澤、形態差別而已，
    本件第二級毒品甲基安非他命既已達於可供使用之狀態，顯已製造完成，而屬於
    既遂，辯護人辯護意旨所指扣案之白色結晶物尚需經吸抽脫水之程序，故尚未達
    可供使用之地步，本件應屬製造未遂乙節，即屬誤會，無可憑信。
  (三)共同被告甲○○供陳：是「阿老」出本錢，由我與阿秋來做安非他命，東西是「
    阿老」給我的，器具是「阿老」給的也有我自己去買的。我是從一個星期前，約
    是九十二年九月十五日以後開始提鍊的，....丙○○在這個過程中，製作毒品的
    工廠是他的，他幫我們把風及買便當。他都沒有參與毒品實際的製作過程等語（
    偵卷第二十五頁以下、第五十頁），核與丙○○自陳：這些毒品、配料、機具都
    不是我的；是綽號「泰桑」之男子所有，主要係用來製造安非他命毒品，我僅係
    提供前述地址給「泰桑」作為製造安非他命毒品之場所，....隨後即陸續要求我
    載運冰櫃、馬達及一些化學原料等到我目前租賃處，直至中秋節次日，他才跟我
    言明這是要製造安非他命，並開始動工，我曾勸說不可以拼這個，但他仍執意要
    做。從開工日起，皆由「泰桑」獨自一人每日自中午過後開始進入上述處所製造
    ，約至次日凌晨兩、三點才結束完工，....並未參與製毒過程，僅負責替「泰桑
    」買便當、飲料等食物及載送「泰桑」在每日完工後至附近飯店投宿，甲○○「
    泰桑」曾答應我在這批毒品製造完工後，替我償還因車禍及車貸所積欠之新台幣
    二十萬元債務等語（偵卷第三頁、第二十四頁以下）；房子是我所有，我當然會
    看顧等語 (原審卷第二十一頁），綜上，被告丙○○之把風行為，搬運製毒器材
    之行為，既係為自己犯罪之意思而參與，雖所參與者非構成要件之行為，但既在
    合同意思範圍之內，即應就全部行為負共同正犯之責，是以，辯護意旨指陳：僅
    提供場所，非屬製造甲基安非他命之直接重要幫助行為，更與共同正犯間之犯意
    聯絡及行為分擔有間云云即屬無可憑信。
  (四)另有如附表所示之甲基安非他命成品、半成品及製造工具、原料等物扣案可資佐
    證，被告犯行，事證明確，足堪認定。
三核被告甲○○、丙○○所為，係犯毒品危害防制條例第四條第二項之製造第二級毒
  品罪。被告二人製造第二級毒品安非他命後，復持有之，其持有第二級毒品安非他
  命之低度行為，為其製造安非他命之高度行為所吸收，不另論罪。被告甲○○、丙
  ○○與綽號「楊仔」之成年男子就上開犯行彼此間，有犯意聯絡及行為分擔，均為
  共同正犯。被告丙○○前於八十九年間，因過失致死案件，經臺灣高等法院花蓮分
  院判處有期徒刑六月確定，於九十年四月二十日易科罰金執行完畢，其受有期徒刑
  執行完畢五年內再犯本件有期徒刑以上之罪，為累犯，應依刑法第四十七條規定，
  就有期徒刑部分加重其刑。又被告丙○○辯稱伊有供出共犯即被告甲○○，應予以
  減刑乙節，按毒品危害防制條例第十七條關於減輕其刑之規定，其立法目的，在利
  用減刑之寬典，鼓勵運輸、販賣、吸用或持有毒品之行為人，供出毒品之來源，藉
  以擴大防制毒品之成效，使煙毒易於斷絕。故凡觸犯該條所列舉之罪者，據實指陳
  其毒品由來之人或地，並因而破案查獲者，即符合該條得減輕其刑之規定，至其所
  供毒品由來之人，與之是否具有共犯關係，並非所問。（最高法院八十九年度台上
  字第一七八號判決意旨可供參照），查被告丙○○被查獲時，已當場被起出附表所
  示之第二級毒品、製造工具等物，其既已供出被告甲○○為共犯，即與供出毒品來
  源，而破獲之減刑要件雖符合，惟該法條係規定得減，本院審酌製造毒品係屬重大
  殘害國家基石之行為，且被告丙○○多所飾詞，推卸犯行，並未知所悔悟，即無邀
  寬之減刑餘地。原審酌被告正值壯年，不思正途，為牟私利即率而製造毒品，數量
  非微，助長毒品之氾濫，危害國人及社會至鉅，本應重懲，惟念其二人犯後坦認部
  分犯行，所製造毒品尚未流入市場等情，未擴大危害之範圍及實際之利得情形等一
  切情狀，而分別量處甲○○有期徒刑十五年，併科罰金新台幣七百萬元，丙○○有
  期徒刑十年，併利罰金新台幣三百萬元，並就罰金部分，諭知易服勞役之折算標準
  。且依其犯罪之性質，認為有褫奪公權之必要，分別予以宣告褫奪公權八年及六年
  。就扣案之如附表編號一所示第二級毒品甲基安非他命結晶成品共計二箱（(1)甲基
  安非他命白色結晶成品，驗後淨重約三八○○○公克、甲基安非他命純度百分之七
  五‧四○、甲基安非他命純質淨重約二八六五○公克及(2)甲基安非他命暗色結晶品
  ，驗後淨重約一一○○○○公克、甲基安非他命純度百分之三三點一○、甲基安非
  他命純質淨重三六四一○公克）、編號二所示黑色水溶液之半成品七桶（驗後合計
  淨重一六一○○○公克、純度百分之二一‧七六、純質淨重三五○三○公克），暨
  編號十九所示壓力反應瓶內所殘餘含甲基安非他命成分之液體及編號二十四所示不
  鏽鋼煮鍋、編號十一所示杓子、編號十所示廢棄濾紙上所含殘留甲基安非他命成分
  之晶體等（以上器具與含甲基安非他命之晶體、液體，尚非屬於不可分離之狀態，
  器具部分於後述另行沒收之），分別為第二級毒品之成品、半成品，均為違禁物，
  不問屬於何人所有，均應依毒品危害防制條例第十八條第一項前段宣告沒收銷燬之
  。另扣案之如附表編號三至二十七號等器具物品均為被告甲○○所有，業據渠等供
  陳在卷，且供共同製造第二級毒品安非他命所用之物，併依毒品危害防制條例第十
  九條第一項前段規定宣告沒收之，認事、用法、量刑均稱充當，被告上訴指摘原決
  違法，即屬無理由，均應駁回。
據上論斷，應依刑事訴訟法第三百六十八條，判決如主文。
本案經檢察官崔紀鎮到庭執行職務。
中      華      民      國      九十三      年     九     月   二十四   日
                                    審判長法官  謝  志  揚
                                          法官  莊  謙  崇
                                          法官  陳  淑  媛
右正本證明與原本無異。
如不服本判決，應於送達後十日內，向本院提出上訴狀。其未敘述理由者，並應於提
出上訴狀後十日內向本院補提理由狀(須附繕本)。
                                        書記官  邱  廣  譽
中      華      民      國      九十三      年     九     月   二十九   日
┌──┬────────┬─────────────────┬─────┐
│編號│ 物  品  名  稱 │      數   量   或   重   量      │備      註│
├──┼────────┼─────────────────┼─────┤
│ 一 │(1)甲基安非他命白│(1)驗後淨重約三八０００公克，純度（│          │
│    │  色結晶品      │  以毒品鹽酸鹽計）百分之七五．四０│          │
│    │                │  ，純質淨重（以毒品鹽酸鹽計）約二│          │
│    │                │  八六五０公克                    │          │
│    │(2)甲基安非他命暗│(2)驗後淨重約一一００００公克，純度│          │
│    │  色結晶品      │  （以毒品鹽酸鹽計）百分之三三．一│          │
│    │                │  ０，純質淨重（以毒品鹽酸鹽計）約│          │
│    │                │  三六四一０公克                  │          │
│    │                │(1)+(2)共計二箱                     │          │
├──┼────────┼─────────────────┼─────┤
│ 二 │液態安非他命    │七桶，驗後合計淨重一六一０００公克│          │
│    │（黑色水溶液）  │，純度（以毒品鹽酸鹽計）百分之二一│          │
│    │                │‧七六，純質淨重（以毒品鹽酸鹽計）│          │
│    │                │三五０三０公克                    │          │
├──┼────────┼─────────────────┼─────┤
│ 三 │容器（其中一個應│三個                              │   │
│    │為蓋子）        │                                  │          │
├──┼────────┼─────────────────┼─────┤
│ 四 │量杯            │三個                              │          │
├──┼────────┼─────────────────┼─────┤
│ 五 │氯化鈀          │一罐                              │          │
├──┼────────┼─────────────────┼─────┤
│ 六 │酸鹼試紙        │一盒                              │          │
├──┼────────┼─────────────────┼─────┤
│ 七 │磅秤            │一臺                              │          │
├──┼────────┼─────────────────┼─────┤
│ 八 │丙酮            │一桶                              │          │
├──┼────────┼─────────────────┼─────┤
│ 九 │溫度計          │十枝                              │          │
├──┼────────┼─────────────────┼─────┤
│ 十 │濾紙            │二盒                              │另有廢棄濾│
│    │                │                                  │紙（如鑑驗│
│    │                │                                  │通知書附圖│
│    │                │                                  │六）一張，│
│    │                │                                  │上面含有甲│
│    │                │                                  │基安非他命│
│    │                │                                  │成分結晶體│
├──┼────────┼─────────────────┼─────┤
│ 十一 │杓子            │七個                              │殘留含有甲│
│    │                │                                  │基安非他命│
│    │                │                                  │成分結晶體│
├──┼────────┼─────────────────┼─────┤
│ 十二 │容器（含結晶）  │十六個                            │       │
├──┼────────┼─────────────────┼─────┤
│ 十三 │硫酸鋇          │十四罐                            │          │
├──┼────────┼─────────────────┼─────┤
│ 十四 │醋酸鈉          │八罐                              │          │
├──┼────────┼─────────────────┼─────┤
│ 十五 │氫氧化鈉        │十二罐                            │          │
├──┼────────┼─────────────────┼─────┤
│ 十六 │食鹽            │一袋                              │          │
├──┼────────┼─────────────────┼─────┤
│ 十七 │活性碳          │十五個                            │          │
├──┼────────┼─────────────────┼─────┤
│ 十八 │幫浦            │二具                              │          │
├──┼────────┼─────────────────┼─────┤
│ 十九 │壓力反應瓶      │六具                              │內有殘餘含│
│    │                │                                  │甲基安非他│
│    │                │                                  │命之液體  │
├──┼────────┼─────────────────┼─────┤
│ 二十 │瓷漏斗          │四具                              │          │
├──┼────────┼─────────────────┼─────┤
│  │接收瓶          │三具                              │          │
├──┼────────┼─────────────────┼─────┤
│  │壓力錶          │三套                              │          │
├──┼────────┼─────────────────┼─────┤
│  │塑膠漏斗        │三個                              │          │
├──┼────────┼─────────────────┼─────┤
│  │不鏽鋼煮鍋      │五個                              │殘留含有甲│
│    │                │                                  │基安非他命│
│    │                │                                  │成分結晶體│
├──┼────────┼─────────────────┼─────┤
│  │塑膠桶          │六個                              │          │
├──┼────────┼─────────────────┼─────┤
│  │不鏽鋼盤        │四十個                            │          │
├──┼────────┼─────────────────┼─────┤
│  │黑色空瓶        │一個                              │          │
└──┴────────┴─────────────────┴─────┘
附錄本判決論罪之法條：
毒品危害防制條例第四條第二項
製造、運輸、販賣第二級毒品者，處無期徒刑或七年以上有期徒刑，得併科新台幣七
百萬元以下罰金。
毒品危害防制條例第十八條第一項前段
查獲之毒品及專供製造或施用毒品之器具，不問屬於犯人與否，均沒收銷燬之。
毒品危害防制條例第十九條第一項
犯第四條至第九條、第十二條、第十三條或第十四條第一項、第二項之罪者，其供犯
罪所用或因犯罪所得之財物，均沒收之，如全部或一部不能沒收時，追徵其價額或以
其財產抵償之。
中華民國刑法第四十七條
受有期徒刑之執行完畢，或受無期徒刑或有期徒刑一部之執行而赦免後，五年以內再
犯有期徒刑以上之罪者，為累犯，加重本刑至二分之一。
